【裁判字號】    91,訴,2509
【裁判日期】    920227
【裁判案由】    偽造有價證券等
【裁判全文】
臺灣臺中地方法院刑事判決                        九十一年度訴字第二五九號
    公  訴  人  臺灣臺中地方法院檢察署檢察官
    被      告  甲○○  男  三.
    指定辯護人  本院公設辯護人  丙○○
    被      告  己○○  男  四.
右列被告因偽造有價證券等案件，經檢察官提起公訴（九十一年度偵字第一一二一二
、一三一九八號），本院判決如左：
    主  文
甲○○意圖供行使之用，而偽造有價證券，累犯，處有期徒刑參年貳月；附表所示之
支票壹紙沒收。又竊盜，累犯，處拘役肆拾伍日，如易科罰金，以參佰元折算壹日。
己○○收受贓物，處有期徒刑肆月，如易科罰金，以參佰元折算壹日。
    事  實
一、甲○○於民國八十六年間因妨害兵役案件，經臺灣臺北地方法院於八十六年七月
    十七日判處有期徒刑三月確定，送監執行後於八十七年四月十二日執行完畢。己○○前於八十一年間因違反麻醉藥品管理條例案件，經臺灣臺北地方法院判處有
    期徒刑五月確定，復於八十二年間因違反商標法案件，經臺灣高等法院於八十三
    年十二月十五日判處有期徒刑七月確定，經送監執行，於八十五年三月三十日執
    完畢（己○○不構成累犯）。
二、緣甲○○曾任職設於臺中市南屯區○○○路一二三０之三號戊○○所經營之鵝隻
    屠宰場，得知上址辦公室大門並未上鎖（該址另有三名戊○○之員工居住；辦公
    室與員工房間共用同一大門出入），且戊○○所有之支票簿、印章均置於上址戊○○房間之桌子抽屜內，而戊○○房間鑰匙另置於辦公室桌子上等情，甲○○竟
    意圖為自己不法之有，於離職後之九十一年四月十四日晚間十一時許，至該址進
    入辦公室內，拿取戊○○之房間鑰匙打開房門後，竊取戊○○所有之付款人臺中
    市第九信用合作社、帳號九００四七七號，票號Ａ0000000號、Ａ000
    0000號之空白支票二紙，並意圖供行使之用，於上開票號Ａ0000000
    號空白支票盜蓋戊○○之印章，並偽填發票日「九十一年四月十二日」、金額新
    臺幣)（下同）「壹拾貳萬肆仟元」等內容以偽造有價證券（如附表所示之支票
    ），另紙票號Ａ0000000號支票則未填載偽造及行使即嗣後予以撕毀。並
    於九十一年四月十五日上午八時許，在臺中市豐樂公園委請不知上開票號Ａ00
    00000號支票係偽造之己○○提示，己○○雖不知上開支票係偽造，惟已知
    悉該紙支票係來源不明之贓物，仍予收受之並於九十一年四月十五日上午九時二
    十分許，在上開支票背書後，持該紙票號Ａ0000000號支票至臺中市南屯
    區○○○路○段一０三號合作金庫銀行大墩分行提示，使該行承辦人員不疑有他
    ，依票面金額如數兌現，己○○兌領上開款項後，再轉交予甲○○。嗣戊○○得
    知支票遭冒領，報警調閱合作金庫銀行大墩分行監視器錄影帶，始得知該紙支票
    係己○○提示兌現，而查悉上情。
三、甲○○另意圖為自己不法之所有，於九十一年七月四日上午十一時三十分許，在
    臺中市○區○○街七十六號「網際奇兵」網路咖啡店內，趁該店員工乙○○如廁
    未能注意之際，徒手竊取乙○○所有置於櫃檯之皮夾內現金一千元，得手後因其
    將皮夾放回櫃檯時不慎掉落地上，為乙○○發覺而查悉上情。
四、案經戊○○訴由臺中市警察局第三分局及臺中市警察局第一分局報告臺灣臺中地
    方法院檢察署檢察官偵查起訴。
    理  由
一、訊據被告甲○○就其曾任職設於臺中市南屯區○○○路一二三０之三號被害人戊○○所經營之鵝隻屠宰場，得知上址辦公室大門並未上鎖，且該址另有三名戊○○之員工居住辦公室與員工房間共用同一大門出入，且被害人戊○○所有之支票
    簿、印章均置於被害人戊○○房間之桌子抽屜內，而蔡某房間鑰匙另置於辦公室
    桌子上，被告甲○○於離職後之九十一年四月十四日晚間十一時許，至該址進入
    辦公室內，拿取被害人戊○○之房間鑰匙打開房門後，竊取被害人戊○○之付款
    人臺中市第九信用合作社、帳號九００四七七號，票號Ａ0000000號、Ａ
    0000000號之空白支票二紙，並於上開票號Ａ0000000號空白支票
    盜蓋戊○○之印章，並偽填發票日「九十一年四月十二日」、金額「壹拾貳萬肆
    仟元」，另紙票號Ａ0000000號支票則未填載偽造及行使即嗣後予以撕毀
    ，並於九十一年四月十五日上午八時許，在臺中市豐樂公園委請被告己○○提示
    票號Ａ0000000號支票，嗣銀行悉依票面金額如數兌現，被告己○○兌領
    上開款項後，再轉交予被告甲○○之事實，及被告甲○○另於九十一年七月四日
    上午十一時三十分許，在臺中市○區○○街七十六號「網際奇兵」網路咖啡店內
    ，趁該店員工即被害人乙○○如廁未能注意之際，徒手竊取被害人乙○○所有置
    於櫃檯之皮夾內現金一千元之事實均坦承不諱，其中就竊取支票並盜蓋被害人戊○○印章並偽填後交由被告己○○提示一節，核與被害人戊○○於警偵訊中指訴
    稱其支票遭竊二紙，其中一張由被告己○○提示，而支票上筆跡係被告甲○○所
    為等情，復於審理中指訴稱被告甲○○竊取票號Ａ0000000號、Ａ000
    0000號二紙支票，其中票號Ａ0000000號支票並未提示等情，另被告
    己○○於警偵訊及審理中亦坦承被告甲○○委其提示上開票號Ａ0000000
    號支票等情相符。復有票號Ａ0000000號支票影本一紙在卷可稽，另有被
    告己○○至合作金庫銀行大墩分行提示支票時之錄影畫面翻拍照片一幀、錄影帶
    一捲在卷可證。另被告甲○○竊取被害人乙○○所有之一千元之事實，亦與害人
    乙○○於警訊時及偵查中指訴情節大致相侔，復有扣押物品目錄表、現場圖、贓
    物認領保管收據各一份及被告甲○○竊得之一千元紙鈔影本一件在卷可參。足徵
    被告自白與事實相符，應堪採信，被告甲○○偽造有價證券、竊盜等事實事證明
    確，犯行應堪認定，應予依法論科。
二、另訊據被告己○○固坦承有收受被告甲○○交付之票號Ａ0000000號支票
    並至合作金庫銀行大墩分行提示後並交付兌領之票款予被告甲○○之事實，惟矢
    口否認有何收受贓物之犯行，辯稱其不知上開支票係偽造，被告甲○○原委請證
    人陳榮裕持票提示，但因陳某未帶身分證，遂轉而委請其兌現，被告甲○○告以
    該紙支票係買賣槍枝所得，其根本就不相信，惟因被告甲○○認識其女兒即證人
    鄭旭清，而鄭旭清當時有案在身，被告甲○○表示支票兌領後願籌款幫其女兒打
    官司，因此才幫被告甲○○兌領云云。經查：被告己○○自承上開票號Ａ000
    0000號支票確係被告甲○○交付予被告己○○提示一節，核與被告甲○○於
    警偵訊及本院審理中供述情節相符，另證人陳榮裕於偵訊中證稱被告甲○○確有
    持一紙支票要其前去提示，但還沒看到支票，王某即叫己○○去領錢等語，而票
    號Ａ0000000號支票影本確有被告己○○背書，有該紙支票影本在卷可憑
    ，復有上述被告己○○至合作金庫銀行大墩分行提示支票時之錄影帶一捲及錄影
    帶畫面翻拍照片一幀在卷可證，足徵被告己○○收受被告甲○○交付之票號Ａ0
    000000號支票前往銀行提示一節，應無疑義。被告己○○另辯以不知該支
    票係贓物云云，惟查：被告己○○迭於警偵訊及本院審理中供稱被告甲○○表示
    該紙支票係買賣槍枝所得云云，而被告甲○○於本審理中供稱其委請王某提示前
    表示該紙支票「不乾淨」，係兌現後被告己○○詢問該支票如何不乾淨，方才隨
    口告稱係買賣槍枝所得云云。姑不論提示前被告甲○○如何向被告己○○說明支
    票來源，惟就被告甲○○稱該支票來源係買賣槍枝所得或不乾淨等情觀之，縱令
    被告己○○未能明知該紙支票係偽造，然已顯可知悉該支票係不法取得之物。再
    者，被告己○○自承係因被告甲○○表示支票兌領後願籌款幫其女兒打官司，因
    此才幫被告甲○○兌領云云。足徵被告己○○當時已知悉支票來源不明，顯有可
    疑，否則當不至係因被告甲○○表示支票兌領後願籌款幫其女兒打官司，方始同
    意為被告甲○○兌領該紙支票。固然刑法所謂之贓物，指因財產上之犯罪所取得
    之財物而言（最高法院二十三年非字第三十七號、五十一年台上字第八十七號判
    例意旨參照），是以贓物係以財產犯罪所取得為前提，被告己○○辯以被告甲○○告以該紙支票係買賣槍枝所得云云，就買賣槍枝一節固非財產犯罪，惟支票係
    以券面載明金額而欲實行其金額之權利，必須占有該支票，且該支票得自由轉讓
    ，具有流通之性質，為有價證券之一種，其表彰一定財產之權利，倘就支票涉及
    不法，多係財產犯罪，被告己○○既明知支票來源可疑，顯可預見係財產犯罪取
    得之財物，其雖辯以被告甲○○稱該紙支票係買賣槍枝所得云云，仍無解其知贓
    之事實。綜上，本院認被告己○○雖不知該紙支票係被告甲○○所偽造，惟應可
    預見該紙支票係財產犯罪所得之物，其辯以不知贓物云云，顯係卸責之詞，不足
    採信，本件被告己○○收受贓物事證明確，犯行亦堪認定，應予依法論科。
三、按住宅係指人類日常住居生活之場所，是縱人類日常住居生活之場所兼做商店之
    用，應仍認係住宅，又住宅原屬建築物之一種；然因刑法第三百二十一條第一項
    第一款將住宅與建築物為併列之規定，故二者之概念仍有予以區別必要。前者指
    人類日常住居生活作息之場所；後者指住宅以外上有屋面，周有門壁，足蔽風雨
    ，具有獨立濟價值之地上物而言。查被告甲○○自承其曾任職設於臺中市南屯區
    ○○○路一二三０之三號被害人戊○○所經營之鵝隻屠宰場，得知上址辦公室大
    門並未上鎖，該址另有三名戊○○之員工居住；辦公室與員工房間共用同一大門
    出入，且被害人戊○○所有之支票簿、印章均置於房間之桌子抽屜內，而蔡某房
    間鑰匙另置於辦公室桌子上等情，而被害人戊○○於本院審理中亦指訴稱支票係
    置於臺中市南屯區○○○路一二三０之三號的房間內抽屜，並非置於辦公室等語
    。就被告行竊支票係在臺中市南屯區○○○路一二三０之三號被害人戊○○房間
    內，且該址係辦公室與房間共用同一出入口，且該址另有三名員工居住等情，顯
    見被告甲○○行竊支票處所應係住宅無疑，被告甲○○於離職後於晚間十一時許
    未經許可進入上址，並竊取支票二紙，核其上開所為，係犯刑法第三百二十一條
    第一項第一款夜間侵入住宅竊盜罪。公訴人認被告甲○○上開所為係犯刑法第三
    百二十條第一項普通竊盜罪，容有誤會，起訴法條應予變更。被告甲○○竊得支
    票後就其中票號Ａ0000000號支票加以偽造完成發票之行為，係犯刑法第
    二百零一條第一項之偽造有價證券罪。又被告甲○○竊取被害人乙○○所有一千
    元之行為，係犯刑法第三百二十第一項普通竊盜罪。另被告己○○所為，係犯刑
    法第三百四十九條第一項收受贓物罪。被告甲○○盜蓋戊○○印章偽造印文之行
    為，應係偽造有價證券階段行為，而包括於偽造有價證券行為之內，其偽造完成
    後持向領款，雖已達行使程度，但此項行使行為應吸收於偽造行為之中。復按行
    使偽造有價證券以使人交付財物，如果所交付者即係該證券本身之價值，則其詐
    欺取財仍屬行使偽造有價證券之行為，不另成立詐欺罪名（最高法院二十五年上
    字第一八一四號判例參照），本件被告甲○○偽造支票意在向銀行詐領票面金額
    十二萬四千元，是以不另論以詐欺取財罪。被告甲○○利用不知上開支票係偽造
    之被告己○○提示，為間接正犯。被告甲○○所犯偽造有價證券罪與夜間侵入住
    宅竊盜罪間，有方法結果之牽連關係，為牽連犯，應依刑法第五十五條之規定，
    從一重論以偽造有價證券罪。另被告上開行竊支票後偽造有價證券犯行及行竊被
    害人乙○○所有之一千元二犯行，犯意各別，行為互殊，應予分論併罰。又被告
    甲○○於八十六年間因妨害兵役案件，經臺灣臺北地方法院於八十六年七月十七
    日判處有期徒刑三月確定，送監執行後於八十七年四月十二日執行完畢，有刑案
    資料查註紀錄表及臺灣高等法院被告全國前案紀錄表各一件在卷可稽，其受有期
    徒刑執行完畢後，五年以內再犯本案均有期徒刑以上之罪，均為累犯，各應依刑
    法第四十七條規定加重其刑。爰審酌被告甲○○為圖一已之私，竊取原僱主之支
    票並盜蓋印章提示兌領取得十二萬四千元，其犯罪動機、目的、手段，及所得金
    額非少，且被告甲○○行為時年近而立，已非年輕識淺之徒，難認有何矜愍之處
    ；又其另有竊取被害人乙○○所有一千元之現金之犯行，手段尚稱平和，所得非
    多，而被告甲○○就上開犯行均能坦承不諱，犯後態度尚稱良好等一切情狀，另
    被告己○○收受被告甲○○竊得偽造之支票代其提示、動機、目的尚非至惡、手
    段亦屬平和，惟其雖坦承收受支票提示兌現之事實，然否認知贓之犯後態度等一
    切情狀，分別量處如主文第一項、第二項所示之刑，並就被告甲○○竊盜部分及
    被告己○○收受贓物部分諭知易科罰金之折算標準。被告甲○○偽造如附表所示
    支票係偽造之有價證券，不問屬於犯人與否，應依刑法第二百零五條規定宣告沒
    收之。而本件由被告偽造之支票既已宣告沒收，其上偽造之印文即已包含在內，
    無庸再為沒收之諭知，附此敘明。
四、移送併辦意旨另以：被告甲○○意圖為自己不法之所有，於九十二年一月二十四
    日上午六時十五分許在臺中市○○區○○路二段七十八號前，持客觀上足以危害
    他人身體生命安全之剪刀一把，竊取被害人丁○○所有之監視器鏡頭一個，因認
    被告涉犯竊盜犯行，並以此部分犯行與前揭經起訴竊盜犯行部分有連續犯判上一
    罪關係，屬裁判上一罪，為法律上同一案件而移送本院併案審理云云。惟查：被
    告甲○○於九十一年四月十四日晚間十一時許竊取被害人戊○○所有之支票，復
    另行起意於九十一年七月四日上午十一時三十分許竊取被害人乙○○所有之一千
    元等犯行，已如前述，就上開檢察官移送併辦之竊盜部分縱令構成犯罪，惟犯罪
    時間距被告前揭九十一年七月四日竊盜犯行已有六月，顯係係另行起意，而非基
    於概括犯意所為，自難認有何連續犯裁判上一罪關係，本院無從併予審究，就移
    送併辦部分應檢還檢察官另為適法之處理。
據上論斷，應依刑事訴訟法第二百九十九條第一項前段、第三百條，刑法第二百零一
條第一項、第三百二十一條第一項第一款、第三百二十條第一項、第三百四十九條第
一項、第五十五條、第四十七條、第四十一條第一項前段、第二百零五條，罰金罰鍰
提高標準條例第一條前段、第二條，判決如主文。
中      華      民      國      九十二      年    二    月    二十七    日
                                    臺灣臺中地方法院刑事第二庭
                            法  官  陳  葳
右正本證明與原本無異
如不服本判決，應於收受本判決後十日內向本院提出上訴書狀，其未敘述上訴理由者
，並得於提起上訴後十日內向本院補提理由書狀（均須按他造當事人之人數附繕本）
「切勿逕送上級法院」
                                        書記官
中      華      民      國      九十二      年    二    月    二十七    日
附錄法條：
刑法第二百零一條第一項：
意圖供行使之用，而偽造、變造公債票、公司股票或其他有價證券者，處三年以上十
年以下有期徒刑，得併科三千元以下罰金。
(罰金部份業經提高十倍為三萬元)
刑法第三百二十一條：
犯竊盜罪而有左列情形之一者，處六月以上五年以下有期徒刑：
一、於夜間侵入住宅或有人居住之建築物、船艦，或隱匿其內而犯之者。
二、毀越門扇、牆垣或其他安全設備而犯之者。
三、攜帶兇器而犯之者。
四、結夥三人以上而犯之者。
五、乘火災、水災或其他災害之際而犯之者。
六、在車站或埠頭而犯之者。
前項之未遂犯罰之。
刑法第三百二十條第一項：
意圖為自己或第三人不法之所有，而竊取他人之動產者，為竊盜罪，處五年以下有期
徒刑、拘役或五百元以下罰金。
刑法第三百四十九條第一項：
收受贓物者，處三年以下有期徒刑、拘役或五百元以下罰金。
附表：
┌──┬───┬──────┬───────┬─────┬────────
│編號│發票人│發票日      │金額（新臺幣）│付款人    │支票號碼
├──┼───┼──────┼───────┼─────┼────────
│ 一 │戊○○│民國九十一年│拾貳萬肆仟元  │臺中市第九│Ａ0000000
│    │      │四月十二日  │              │信用合作社│號
└──┴───┴──────┴───────┴─────┴────────


司法院資訊處製作；財團法人民間司法改革基金會備份。
